臺灣板橋地方法院民事判決　九十年度勞小上字第六號
　　上　訴　人　王文中
　　法定代理人　甲○○
　　訴訟代理人　乙○○
右當事人間請求給付加班費事件，上訴人對於中華民國九十年三月六日臺灣板橋地方
法院板橋簡易庭八十九年度板小字第一一○三號第一審簡易判決提起上訴，本院判決
如左：
    主  文
原判決關於命上訴人鎮家保全股份有限公司給付超過新台幣參仟柒佰壹拾捌元，及自
民國八十九年七月十四日起至清償日止按年息百分之五計算之利息部分，暨該部分假
執行之宣告，與訴訟費用之裁判均廢棄。
右開廢棄部分，上訴人王文中在第一審簡易之訴駁回。
鎮家保全股份有限公司其餘上訴駁回。
王文中上訴及追加之訴駁回。
第一審訴訟費用新台幣捌佰參拾壹元及第二審訴訟費用新台幣貳仟零捌元由上訴人王
文中負擔百分之九十六，其餘由上訴人鎮家保全股份有限公司負擔。
    事  實
甲、上訴人王文中方面：
一、聲明：求為判決：(一)原判決不利於上訴人部分廢棄，(二)右開廢棄部分，上訴人鎮
    家保全股份有限公司應再給付上訴人王文中新台幣（下同）六萬一千四百三十二
    元（即連同原審准許部分，合計請求上訴人鎮家保全股份有限公司給付八萬四千
    八百四十三元），及自民國八十九年七月十四日起至清償日止按年息百分之五計
    算之利息。
二、陳述與證據：與原判決記載相同者予以引用外，補稱如附件一。
乙、被上訴人鎮家保全股份有限公司方面：
一、聲明：求為判決：(一)原判決不利於上訴人部分廢棄，(二)右開廢棄部分，上訴人王
    文中在第一審簡易之訴駁回。
二、陳述與證據：除與原判決記載相同者予以引用外，補稱如附件二。
    理  由
一、按小額訴訟在第二審程序不得為訴之變更、追加或提起反訴，民事訴訟法第四百
    三十六條之二十七定有明文。經查上訴人王文中於原審起訴請求上訴人鎮家保全
    股份有限公司給付五萬二千三百九十四元，及自八十九年七月四日起至清償日止
    按年息百分之五計算之利息；嗣於九十一年四月十九日本院審理期間，具狀請求
    上訴人鎮家保全股份有限公司給付八萬四千八百四十三元（含原審判決上訴人王
    文中勝訴部分），及自八十九年七月十四日起至清償日止按年息百分之五計算之
    利息，其中關於超過原審請求三萬二千四百四十九元（即八萬四千八百四十三元
    扣除五萬二千三百九十四元，及自八十九年七月十四日起至清償日止按年息百分
    之五計算之利息部分，係屬訴之追加，揆諸首揭規定，於法不合，應予駁回。
二、上訴人王文中主張：其自民國八十八年九月二十一日起受僱於上訴人鎮家保全股
    份有限公司擔任警衛工作，至八十九年三月一日離職，期間上訴人鎮家保全股份
    有限公司共計短付加班費七萬二千三百八十九元，又上訴人鎮家保全股份有限公
    司違反勞工法令，應於原告離職時給付資遺費一萬二千四百五十四元，為此依據
    僱傭契約之法律關係，請求上訴人鎮家保全股份有限公司給付八萬四千八百四十
    三元，及法定遲延利息云云。上訴人鎮家保全公司則以：其與上訴人王文中約定
    每月工作二百四十小時，每日工作十二小時，每工作二日，休息一日，每月薪資
    二萬六千元，已包含加班費在內，並未短付上訴人王文中加班費，又上訴人王文
    中係自動辭職，不得請求資遺費等語，資為抗辯。
三、兩造約定上訴人王文中每日與每小時之薪資：
    (1)按雇主延長勞工工作時間者，其延長工作時間之工資依左列標準加給之：一延
      長工作時間在二小時以內者，按平日每小時工資額加給三分之一以上、二再延
      長工作時間在二小時以內者，按平日每小時工資額加給三分之二以上、三依第
      三十二條第三項規定，延長工作時間者，按平日每小時工資額加倍發給之，勞
      動基準法第二十四條固定有明文。惟所謂延長工作時間，係指正常工作時間以
      外之工作時間而言，並非謂每日工作超過八小時即屬延長工作時間，是雇主依
      勞動基準法第三十條第一項或第三十一條第一項第一款之規定，經工會或勞工
      半數以上之同意，將二週內一日之正常工作時數，或四週內正常工作時數分配
      於其他工作日，每日不超過二小時，則每日正常工作時間最高可達十小時，勞
      工於此十小時內之正常工作時間內工作，非屬加班，不得拒絕提供勞務，亦無
      權請求加班費，此與雇主要求勞工於正常工作時間以外工作之加班，勞工因健
      康或其他正當理由得拒絕提供勞務，如不拒絕提供勞務尚得請求加班費，顯有
      不同。從而，有關上訴人王文中所得請求延長工時之加班時數，首應審究者厥
      為上訴人王文中每日之正常工作時數，與兩造所約定上訴人王文中每小時之薪
      資為何？
    (2)復按勞工每日正常工作時間不得超過八小時，每週工作總時數不得超過四十八
      小時；前項正常工作時間，雇主經工會或勞工半數以上同意，得將其週內一日
      之正常工作時數，分配於其他工作日；其分配於其他工作日之時數，每日不得
      超過二小時；每週工作總時數仍以四十八小時為度，八十七年五月十三日修正
      公布之勞動基準法第一項至第三項定有明文，上訴人王文中所受僱期間始自八
      十八年九月二十一日迄於八十九年二月二十九日，固有前開規定之適用，惟於
      監視性之勞動關係，因其性質與必須持續密集付出勞力之生產線上勞工有別，
      勞動基準法第八十四條之一第一項特設，得由勞雇雙方另行約定工作時間，並
      報請當地主管機關核備，不受勞動基準法第三十條、第三十二條規定限制之明
      文。所謂不受勞動基準法第三十條規定之限制，係指不受將二週內一日之正常
      工作時數分配於其他工作日之限制，但受有正常工作時數每日最高為十小時，
      與每四週一百九十二小時之限制，此觀諸勞動基準法第八十四條之一第一項規
      定並未排除同法第三十條之一第一項第一款所規定「四週內正常工作時數分配
      於其他工作日之時數，每日不得超過二小時，不受第三十條第二項之限制」之
      適用，不難明瞭。
    (3)再按勞動基準法第八十四條之一第一項固規定：經中央主管機關核定公告之監
      視性或間歇性之工作者，得由勞雇雙方另行約定工作時間、例假、休假、女性
      夜間工作，並報請當地主管機關核備，惟參之最高法院八十一年台上字第二四
      九二號判決「雇主違反勞動基準法第七十條工作規則應報請主管機關核備後公
      開揭示之規定，僅係雇主應受同法第七十九條第一款規定處罰之問題，茍該工
      作規則未違反強制或禁止規定，仍屬有效」，及行政院勞工委員會八十五年八
      月十四日台（八五）勞動三字第一二八０二九號函釋「未依法規定公開揭示之
      工作規則內所規定之事項尚非當然無效，應視該規定是否為法令之規定或已為
      勞雇間勞動契約之約定而定」意旨，未送主管機關核備，應不影響勞雇契約之
      效力。再者，「核備」在行政上僅屬備案係質，與「許可」尚屬有間，自難解
      為監視性、斷續性勞雇契約之生效要件。是以勞工所從事之工作是否屬於監視
      性、斷續性之本質，應由勞工之實際工作情形，為客觀之判斷，非謂行政機關
      為唯一有權認定之機關。
    (4)經查兩造均自認訂立本件勞動契約時，協議上訴人王文中每日工作十二小時，
      每工作二日休息一日，每月工作二百四十小時，每月薪資二萬六千元，揆諸前
      揭說明，上訴人王文中每日工作十小時以內部分未逾最高正常工作時間之限制
      ，非屬加班，不得請求加班費，超過十小時部分，非屬勞動基準法第八十四條
      之一第一項准許勞雇雙方約定之正常工作時間，雇主應依同法第二十四條規定
      給付加班費，是兩造協議之每月二百四十小時工作時間，其中二百小時係屬正
      常工作時間，不必支付加班費，其餘四十小時部分則屬在正常工作時間以外工
      作，延長之工作時間均在二小時以內，應加給平日每小時工資三分之一，據此
      推算，上訴人王文中每小時之約定工資應為一百零二．六三元【計算公式：
      26000/[200+40*(1+1/3) ]=102.63】，每日如工作十二小時工資應為一千三百
      元【計算公式：102.6*[10+2(1+1/3) =1300（元以下四拾五入）】。
四、上訴人王文中例假與休假加班之日數：
    (1)按經中央主管機關核定公告之下列工作者，得由勞雇雙方另行約定，工作時間
      、例假、休假、女性夜間工作，並報請當地主管機關核備，不受勞動基準法第
      三十條、第三十二條、第三十六條、第三十七條、第四十九條規定之限制：
      監督、管理人員或責任制專業人員、監視性或間歇性之工作、其他性質特
      殊之工作，同法第八十四條之一第一項定有明文。是勞動十六條與第三十七條
      固分別規定，勞工每七日至少應有一日之休息；紀念日、勞動節日及其他中央
      主管機關規定應放假之日均應休息，惟於監視性之勞動關係，因其性質與必須
      持續密集付出勞力之生產線上勞工有別，勞動基準法第八十四條之一第一項特
      設勞雇雙方得合意將例假、休假日與正常工作日對調，不受同法第三十六條與
      第三十七條規定限制之除外規定，文義甚明。揆諸前揭規定，勞工須於勞雇雙
      方所約定之休息日不足法定例假與休假日之場合，始得請求給付不足法定例假
      與休假日之加班費，並非凡於法定例假與休假日工作即得請求例假與休假日加
      費。從而，有關上訴人王文中例假與休假日加班日數之認定，首應審究者厥為
      兩造約定之休息日低於法定例假與休假日之日數。
    (2)經查自八十八年九月二十一日起至八十九年二月二十九止，各該月份之例假與
      休假日數分別為二日、五日、五日、四日、三日、九日，而上訴人王文中於前
      開各該月份之與上訴人鎮家保全股份有限公司約定之休息日數（不含請假日）
      分別為三日、八日、八日、八日、十日、七日，有上訴人王文中於本院審理中
      所提出自八十八年九月起至八十九年二月止之上班工資計算項目明細紀錄表一
      份在卷足憑，是上訴人王文中自八十八年九月二十一日起至八十九年一月三十
      一日止所享有之約定休息日數，遠高於勞動基準法第三十六條、第三十七條所
      規定之例假與休假日數，依法不得請求例假與休假日加班費，至於八十九年二
      月份上訴人所享有之約定休息日僅為七日，與法定例假與休假日九日相較，尚
      不足二日，上訴人王文中自得請求二月份二日之例假與休徦日加班費。
五、上訴人王文中依兩造約定應得之薪資：
    (1)上訴人王文中自八十八年九月二十一日起至八十九年二月二十九日止，各該月
      份之工作日數分別為八日、二十三日、二十二日、二十三日、十九日、二十二
      日，其中除十月十六日係自十七時起工作至翌日十二時止，十一月十三日係自
      十七時起工作至翌日十二時止，十二月十一日係自十七時起工作至翌日十二時
      止，一月三十日係自十五時起工作至翌日七時止外，其餘日數之工作時間均為
      十二小時，有上訴人於原審提出自八十八年九月份起至八十九年二月份止之工
      作時數表一份足憑（詳原審卷第三十三頁至三十八頁），復為上訴人鎮家保全
      股份有限公司所不爭執，自堪信為真實，爰以前開工作時數表為計算基準，將
      上訴人王文中每月應得之薪資分項析述如後。
    (2)八十八年九月份：上訴人王文中於該月份共計工作八日，每日十二小時，而上
      訴人每日工作十二小時之薪資為一千三百元，且該月份不得請求例假與休假加
      班費，已詳述如前，是上訴人王文中於該月份應得之薪資為一萬零四百元【計
      算公式：1300*8=10400】。
    (3)八十八年十月份：上訴人王文中於該月份共計工作二十三日，除八十八年十月
      十六日係自十七時起工作至翌日十二時止，共計工作十七小時外，其餘日數均
      係工作十二小時，而上訴人每日工作十二小時之薪資為一千三百元，且該月份
      不得請求例假與休假加班費，至於超過十二小時部分參酌勞動基準法第二十四
      條規定，在二小時以內者應按時薪加給三分之二之加班費，超過二小時者應按
      時薪加倍發給，是上訴人王文中於該月份應得之薪資為三萬零八百五十八元【
      計算公式：1300*23+102.63*[2*(1+2/3)  +3*(1+1)]=30858（元以下四拾五入
      ）】。
    (4)八十八年十一月份：上訴人王文中於該月份共計工作二十二日，除八十八年十
      一月十三日係自十七時起工作至翌日十二時止，共計工作十七小時外，其餘日
      數均係工作十二小時，而上訴人每日工作十二小時之薪資為一千三百元，且該
      月份不得請求例假與休假加班費，至於超過十二小時部分參酌勞動基準法第二
      十四條規定，在二小時以內者應按時薪加給三分之二之加班費，超過二小時者
      應按時薪加倍發給，是上訴人王文中於該月份應得之薪資為二萬九千五百五十
      八元【計算公式：1300*22+102.63*[2*(1+2/3)  +3*(1+1)]=29558（元以下四
      拾五入）】。
    (5)八十八年十二份：上訴人王文中於該月份共計工作二十三日，除八十八年十二
      月十一日係自十七時起工作至翌日十二時止，共計工作十七小時外，其餘日數
      均係工作十二小時，而上訴人每日工作十二小時之薪資為一千三百元，且該月
      份不得請求例假與休假加班費，至於超過十二小時部分參酌勞動基準法第二十
      四條規定，在二小時以內者應按時薪加給三分之二之加班費，超過二小時者應
      按時薪加倍發給，是上訴人王文中於該月份應得之薪資為三萬零八百五十八元
      【計算公式：1300*23+102.63*[2*(1+2/3)  +3*(1+1)]=30858（元以下四拾五
      入）】。
    (6)八十九年一月份：上訴人王文中於該月份共計工作十九日，除八十九年一月三
      十日係自十五時起工作至翌日七時止，共計工作十六小時外，其餘日數均係工
      作十二小時，而上訴人每日工作十二小時之薪資為一千三百元，且該月份不得
      請求例假與休假加班費，至於超過十二小時部分參酌勞動基準法第二十四條規
      定，在二小時以內者應按時薪加給三分之二之加班費，超過二小時者應按時薪
      加倍發給，是上訴人王文中於該月份應得之薪資為二萬五千四百五十三元【計
      算公式：1300*19+102.63*[2*(1+2/3)  +2*(1+1)]=25453（元以下四拾五入）
      】。
    (7)八十九年二月份：上訴人王文中於該月份共計工作二十二日，每日均係工作十
      二小時，而上訴人每日工作十二小時之薪資為一千三百元，且該月份得請求二
      日之例假與休假加班費，已詳述如前，是上訴人王文中於該月份應得之薪資為
      三萬一千二百元【計算公式：1300*(22+2)=31200 】。
    (8)綜上所述，上訴人王文中自八十八年九月二十一日起至八十九年二月二十九日
      止應得之薪資總計為十五萬八千三百二十七元，而上訴人鎮家保全股份有限公
      司核發給上訴人王文中之每月薪資分別為一萬零四百元、三萬零六百五十七元
      、二萬九千一百四十二元、二萬九千五百七十五元、二萬四千七百七十五元、
      三萬零六百元，合計為十五萬五千一百四十九元，有上訴人王文中於原審所提
      出之薪資明細表一件在卷足憑（詳原審卷第六十四頁），是上訴人鎮家保全股
      份有限公司應給付上訴人王文中之薪資差額應為三千一百七十八元。
六、上訴人王文中請求給付資遺費部分：
    上訴人王文中雖主張上訴人鎮家保全股份有限公司違反勞工法令云云，惟上訴人
    王文中係以工作不順為由，填寫離職申請書向上訴人鎮家保全股份有限公司請辭
    ，有上訴人鎮家保全股份有限公司於原審所提出之八十九年二月十四日離職申請
    書一紙在卷足憑，是上訴人王文中請求給付資遺費一萬二千四百五十四元，為無
    理由，不應准許。
七、從而，上訴人王文中依據僱傭之法律關係，起訴請求上訴人鎮家保全股份有限公
    司給付三千七百十八元，及自八十九年七月十四日即起訴狀繕本送達翌日起至清
    償日止按年息百分之五計算之利息，為有理由，應予准許，逾此之請求，即屬無
    據，應予駁回。上開准許及駁回部分，除關於本判決主文第三項所示部分外，原
    審分別為上訴人王文中勝訴及敗訴之判決，並依職權為假執行之宣告，於法並無
    不合，上訴人王文中與鎮家保全股份有限公司分別指摘原判決不當，求為廢棄改
    判，均無理由，不應准許。至於本判決第三項所示之部分，原審疏未適用勞動基
    準法第八十四條之一第一項之規定，逕依同法第三十條第一項、第三十六條、第
    三十七條規定為上訴人王文中勝訴之判決，核屬違背法令，上訴人鎮家保全股份
    有限公司就此部分提起上訴，指摘原判決不當，求予廢棄改判，為有理由，自應
    由本院予以廢棄改判如主文第二項所示。
八、據上論結，本件王文中之上訴為無理由，鎮家保全股份有限公司之上訴一部為有
    理由，一部無理由，依民事訴訟法第四百三十六條之一第三項、第四百五十條、
    第四百四十九條第一項、第七十九條但書，判決如主文。
中　　　華　　　民　　　國　　九十一　　年　　　五　　　月　　十五　　　日
                                                臺灣板橋地方法院民事第三庭
~B審判長法　官　黃麟倫
~B　　　法　官　侯志融
~B　　　法　官　何君豪
右正本證明與原本無異
本件不得上訴。
中　　　華　　　民　　　國　　九十一　　年　　　五　　　月　　十五　　　日
~B　　　法院書記官　王麗珍
